【裁判字號】    98,交聲,5
【裁判日期】    980413
【裁判案由】    違反道路交通管理處罰條例聲明異議
【裁判全文】
臺灣花蓮地方法院交通事件裁定            98年度交聲字第5號
原處分機關  交通部公路總局臺北區監理所花蓮監理站
異  議  人
即受處分人  甲○○
上列受處分人因違反道路交通管理處罰條例案件，對於交通部公
路總局臺北區監理所花蓮監理站97年12月19日所為之裁決處分（
處分案號：花監違字第裁44-P00000000號）聲明異議，本院裁定
如下：
    主  文
原處分撤銷。
甲○○不罰。
    理  由
一、原處分意旨略以：異議人即受處分人（以下稱異議人）甲○
    ○，於民國97年9月10日1時30分許，在駕駛執照吊扣期間仍
    駕駛車牌號碼KW-929號營業一般大貨車，嗣行經花蓮縣花蓮
    市○○○○街與化道路口時，於路口闖紅燈為警舉發（闖紅燈
    部分業據異議人繳納罰款不在本件異議範圍），案移原處分
    機關，經原處分機關認異議人確有前述違規行為，乃依道路
    交通管理處罰條例第21條之1第1項第7 款，裁罰新臺幣（下
    同）64,000元，並吊銷駕駛執照，1年內不得考領。
二、異議意旨略以：伊駕駛執照確實因酒後駕駛被吊扣且仍在吊
    扣期間，惟當時伊闖紅燈時，警員並未舉發本件，係事後舉
    發，且舉發單地址亦未送達伊當時住所致未收到，因不服原
    處分而聲明異議等語。
三、按道路交通管理處罰條例第7條之2第1? 竣妊W定，衡其立法
    意旨，立法者係考量舉發違反道路交通管理處罰條例行為之
    性質，藉列舉規定限得採逕行舉發之情形，以避免濫為逕行
    舉發，規避當場製單舉發，致事後舉證之困難及爭議。故倘
    未符合該條文所示之7 款情形，即不得由行政機關以其便利
    、經濟考量任意違反，逕以「逕行舉發」之方式舉發違規，
    否則將置人民權益之保障及法律明文之規定於不顧，不符法
    律保留原則。經查，本件異議人駕駛執照吊扣期間駕駛大貨
    車，而違反道路交通管理處罰條例第21條之1第1項第 7款規
    定，經核並非屬同條例第7條之2第1 項所列各款得予逕行舉
    發之交通違規態樣。而本件異議人係先有闖紅燈之違規行為
    ，經警攔檢告發後，嗣舉發之花蓮縣警察局於事後始再行補
    行告發本件，此觀之花蓮縣警察局舉發違反道路交通管理事
    件通知單上已載明「補告發」及填單之日期為97年9月23 日
    即可得知，足見警方確實未於當場製單舉發，則依前揭說明
    ，舉發單位即不得於事後再逕行舉發，故本件所為之舉發程
    序於法已有未合，自應由本院將原處分撤銷，並諭知異議人
    不罰，以資適法。
四、末按逕行舉發，應按已查明之資料填註車牌號碼、車輛種類
    、車主姓名或地址，並於通知單上方空白處加註逕行舉發之
    文字後，由舉發機關送達被通知人；又逕行舉發者，其應到
    案之日期距舉發日為30日，違反道路交通管理事件行為人，
    未依規定自動繳納罰鍰，或未依規定到案聽候裁決，處罰機
    關應於舉發違反道路交通管理事件通知單送達2 個月內依基
    準表逕行裁決之，違反道路交通管理事件統一裁罰基準及處
    理細則第11條第1項第3款、第14條後段、第44條第1 項分別
    定有明文。故依前揭規定，舉發違反道路交通管理事件通知
    單應先由舉發機關送達受處分人，受處分人復未自動繳納罰
    鍰或未到案聽候裁決，處罰機關始得依違反道路交通管理事
    件統一裁罰標準表逕行裁決之，倘舉發違反道路交通管理事
    件通知單未經合法送達受處分人，處罰機關即逕行裁決，其
    裁決程序顯非合法。又處理違反道路交通管理事件，有關文
    書送達之程序，依行政程序法之規定；送達，於應受送達人
    之住居所、事務所或營業所為之；於應送達處所不獲會晤應
    受送達人時，得將文書付與有辨別事理能力之同居人、受僱
    人或應送達處所之接收郵件人員。應受送達人或其同居人、
    受僱人、接收郵件人員無正當理由拒絕收領文書時，得將文
    書留置於應送達處所，以為送達；又送達不能依前2 條規定
    為之者，得將文書寄存送達地之地方自治或警察機關，並作
    送達通知書兩份，1 份黏貼於應受送達人住居所、事務所、
    營業所或其就業處所門首，另1 份交由鄰居轉交或置於該送
    達處所信箱或其他適當位置，以為送達。前項情形，由郵政
    機關為送達者，得將文書寄存於送達地之郵政機關。寄存機
    關自收受寄存文書之日起，應保存3 個月；違反道路交通管
    理事件統一裁罰基準及處理細則第5條，行政程序法第72 條
    第1項前段、第73條第1項、第3項、第74條分別定有明文。
    故舉發之違反道路交通管理事件通知單，自應依上開規定送
    達受處分人始為合法。末按違反本條例之行為，自行為成立
    之日起；行為有連續或繼續之狀態者，自行為終了之日起，
    逾3個月不得舉發，道路交通管理處罰條例第90條第1項前段
    亦定有明文。本件異議人自93年11月17日即遷入花蓮縣壽豐
    鄉○○○段28 號，有本院調閱異議人個人基本資料、戶籍遷
    徙紀錄資料、全戶戶籍資料各1 份在卷可稽。本件原舉發機
    關即花蓮縣警察局所掣開之花警交字第P00000000 號舉發違
    反道路交通管理事件通知單，係寄往異議人已遷出之花蓮縣
    吉安鄉○○○街170巷6弄7號，嗣因無人招領而退回一情，此
    有花蓮縣警察局花蓮分局98年1月16日花市警交字第0980001
    324 號函附之前開舉發單正本（含掛號信封）在卷足參。故
    依前揭規定及說明，上開舉發通知單即難謂已生送達之效力
    ，該舉發之意思表示並未送達受處分人，舉發手續並未完成
    。至原處分機關雖將前揭裁決書送達異議人，惟上開舉發通
    知單既未經合法送達，則異議人顯無從自動繳納罰鍰或到案
    聽候裁決，原處分機關逕行裁決之期間亦無從起算，原處分
    機關前揭裁決亦難認合法，併此指明。
據上論斷，應依道路交通案件處理辦法第20條，裁定如主文。
中    華    民    國    98    年     4    月    13    日
                  交通法庭      法  官  林恒祺
上列正本證明與原本無異。
如對本裁定不服，應於送達後5 日內，向本院提出抗告狀（應抄
附繕本）。
中    華    民    國    98    年    4     月    14    日
                               書記官


司法院資訊處製作；財團法人民間司法改革基金會備份。
